臺灣基隆地方法院民事判決
111年度簡上字第2號
上  訴  人  江四季  

被上訴人    黃麗英  

上列當事人間損害賠償事件，上訴人對於民國110年10月28日本
院基隆簡易庭110年度基簡字第773號第一審簡易判決提起上訴，
經本院於111年7月18日言詞辯論終結，判決如下：
    主  文
上訴駁回。
第二審訴訟費用由上訴人負擔。
    事實及理由
一、被上訴人起訴主張：
  ㈠兩造同為基隆市信義區新桃花源社區居民，被上訴人並於社
    區内經營美容院(下稱系爭美容院），上訴人竟於民國108年
    12月13日起至109年2月8日止，至系爭美容院前，以下列方
    式恐嚇、騷擾被上訴人，使被上訴人精神長期處於不安及苦
    痛狀態，而於109年2月時精神健康嚴重受損而須撥打1995生
    命線尋求諮商治療：
  ⒈於108年12月13日上午8時46分許，被上訴人於系爭美容院内
    準備開始營業，上訴人騎乘機車經過系爭美容院鐵門時，以
    腳踩踏鐵門造成巨大聲響，隨後於同日上午9時17分許，上
    訴人持木棍行經系爭美容院門前，再度以木棍敲擊地面作勢
    威嚇被上訴人，經過門口後又用木棍敲擊系爭美容院之鐵捲
    門，被上訴人在短時間内連受上訴人3次騷擾，已使被上訴
    人精神惶惶不安。
  ⒉於108年12月14日上午11時14分許，上訴人騎乘機車經過系爭
    美容院前，故意長按喇叭再次造成巨大聲響，致使被上訴人
    飽受噪音之騷擾。
  ⒊於108年12月15日上午10時13分許，上訴人持木棍經過系爭美
    容院門前向被上訴人表示：「兄弟不是妳有而已」等語恐嚇
    原告，使被上訴人感到人身安全被威脅而不安。
  ⒋於108年12月30日上午9時22分許，被上訴人立於系爭美容院
    門前，上訴人持木棍向被上訴人嗆聲：「好膽再給我鎖(社
    區活動中心的門）看看」等語，然被上訴人並無如此行為，
    上訴人竟又無端持木棍前來威嚇被上訴人。
  ⒌於109年1月21日上午10時46分許，上訴人持木棍行經系爭美
    容院前叫囂，被上訴人向上訴人表示看被告拿木棍會害怕，
    上訴人向被上訴人表示：「被上訴人很大尾，怎麼會害怕」
    等語，威嚇被上訴人。
  ⒍於109年1月23日上午9時53分許，上訴人至系爭美容院前向被
    上訴人叫囂騷擾，使被上訴人不堪其擾關起系爭美容院之店
    門，上訴人還稱「知道我大尾就好」等語。
  ⒎於109年2月8日上午11時51分許，上訴人又至系爭美容院前向
    被上訴人叫囂，並以不堪字眼辱罵被上訴人。
  ㈡綜上，上訴人於前開所述之2個月内，數次至系爭美容院前，
    以製造聲響、手持木棍威嚇被上訴人或以言語騷擾辱罵被上
    訴人，使被上訴人感到居家及人身安全受到威脅而惶惶不可
    終日，精神飽受重大壓力無法安寢，而須向1995生命線求助
    ，被上訴人因而受有精神上之損害，爰依民法第184條及第1
    95條規定請求上訴人賠償精神慰撫金新臺幣（下同）100,00
    0元。
  ㈢嗣後109年3月23日上訴人再次持木棍至系爭美容院挑釁被上
    訴人之配偶，隨後上訴人至新桃花源社區中庭花園仍繼續向
    被上訴人及配偶叫囂。上訴人並以「幹你娘」、「幹」共辱
    罵被上訴人3次。上訴人於公眾得出入之社區中庭花園數次
    以不堪之言語辱罵被上訴人，第三人均可得知悉，已使被上
    訴人在社會上之評價及名譽受到貶損，上訴人故意侵害被上
    訴人之名譽權，被上訴人依民法第184條第1項、第195條第1
    項規定請求精神慰撫金50,000元。
  ㈣是被上訴人乃依侵權行為損害賠償之法律關係，提起本件訴
    訟，並聲明：上訴人應給付被上訴人150,000元，並自起訴
    狀繕本送達翌日起至清償日止，按週年利率5%計算之利息。
二、上訴人於原審則以：伊有提出陳報狀，敘明107年10月間及1
    08年12月9日兩造發生爭執之影片逐字稿等語，資為抗辯，
    並於原審聲明駁回被上訴人之訴。
三、原審經審理後，判決命上訴人應給付被上訴人80,000元，及
    自110年9月15日起至清償日止，按週年利率5%計算之利息，
    並駁回被上訴人其餘之訴，並依職權為准、免假執行之宣告
    。上訴人不服，提起上訴，除援用原審主張及陳述外，並於
    本院陳稱：伊與被上訴人夫婦諸事起因在於108年6月間被上
    訴人介紹伊購買花源一街2間房屋而起，各相關事實都如伊
    提出之影片譯文所載，原審並未給予充分說明之機會，原審
    法官對本案具有成見，同樣兩造的損害賠償案件，判賠對方
    的比例很高，但伊告對方的卻遭駁回，被上訴人方往往只擷
    取影片部分片段作為提告之依據，但伊被罵的部分卻都剪掉
    ，事出必有因，被上訴人夫婦一再欺壓上訴人，反而害伊一
    再成為被告，伊才是被害人，本件實在是因為原審法官對來
    龍去脈事實認知錯誤，且判伊賠太多了等語。並提出臺灣基
    隆地方檢察署檢察官108年度偵字第6459號、109年度偵字第
    32號不起訴處分書、衛生福利部中央健康保險署門診資料為
    憑。又聲明：原判決就算沒有全部廢棄並駁回被上訴人於第
    一審之訴，也應該部分廢棄，減少上訴人應給付之金額等語
    。被上訴人除援用原審主張與理由外，於本院則陳稱：伊所
    述無理由等語，並聲明駁回上訴。
四、本院之判斷：
　㈠按故意或過失，不法侵害他人之權利者，負損害賠償責任。
    又不法侵害他人之身體、健康、名譽、自由、信用、隱私、
    貞操，或不法侵害其他人格法益而情節重大者，被害人雖非
    財產上之損害，亦得請求賠償相當之金額。其名譽被侵害者
    ，並得請求回復名譽之適當處分，民法第184條、第195條第
    1項分別定有明文，次按慰藉金之賠償須以人格權遭遇侵害
    ，使精神上受有痛苦為必要，其核給之標準固與財產上損害
    之計算不同，然非不可斟酌雙方身分資力與加害程度，及其
    他各種情形核定相當之數額（最高法院51年台上字第223號
    民事判例意旨參照）。而「名譽」乃個人在社會上享有一般
    人對其品德、聲望或信譽等所加之評價，屬於個人在社會上
    所受之價值判斷。因此名譽有無受損害，應以社會上對其評
    價是否貶損為斷，苟其行為足以使他人在社會上之評價受到
    貶損，不論其為故意或過失，均可構成侵權行為，其行為不
    以廣佈於社會為必要，僅使第三人知悉其事，亦足當之。
　㈡被上訴人主張上訴人於前揭時、地，有對其為前揭恐嚇危害
    安全、騷擾及公然侮辱等行為，業據提出1995國際生命線臺
    灣官方網頁資料、手機撥打1995生命線通話記錄照片截圖、
    監視器錄影畫面光碟為證，且為上訴人所自認，依調查證據
    之結果，自堪信被上訴人之主張為真實。本件上訴人對被上
    訴人所為恐嚇危害安全及騷擾行為，顯然已侵害被上訴人免
    於恐懼之自由權。另上訴人於不特定多數人得以共見共聞之
    旨揭時、地，對被上訴人辱以「幹你娘」、「幹」等語，而
    衡諸一般社會大眾之理解，上開詞彙乃富有侵略性之罵人俗
    語，喻有輕蔑、貶抑對方之意，是上訴人當眾以上開詞彙辱
    罵被上訴人，除足令被上訴人感到難堪，客觀上更足可貶損
    被上訴人之人性尊嚴而傷及被上訴人在社會上之聲望、評價
    ，而屬故意侵害被上訴人之名譽無疑，因此上訴人上開所為
    恐嚇危害安全、騷擾及辱罵被上訴人等行為，均屬民法之故
    意不法侵權行為，且致被上訴人受有名譽及精神上之損害，
    被上訴人自得請求上訴人賠償精神慰撫金。
　㈢又按關於慰撫金之多寡，應以被害人精神上所受之苦痛為準
    據，亦應審酌被害人之地位、家況及加害人之地位，俾資為
    審判之依據，故應就兩造之身分、職業、教育程度、財產及
    經濟狀況，用以判斷非財產上損害之慰撫金數額（最高法院
    51年度台上字第223號判例意旨、86年度台上字第511號判決
    意旨參照）。蓋慰藉金係以精神上所受無形之痛苦為準，非
    如財產損失之有價額可以計算，究竟如何始認為相當，自應
    審酌被害人及加害人之地位、家況、並被害人所受痛苦之程
    度與其他一切情事，定其數額。經查，被上訴人為國中畢業
    ，109年度並無所得，財產總額為2,985,925元；上訴人為高
    職畢業，109年度之所得為9,460元，財產總額為1,509,233
    元等情，此經原審依職權調閱兩造之戶籍資料、稅務電子閘
    門財產所得調件明細表在卷可稽，爰斟酌兩造之學經歷、財
    產狀況、上訴人之加害行為態樣及被上訴人之受害程度等一
    切情況，認被上訴人請求精神慰撫金以80,000元為適當（逾
    此範圍之請求經原審駁回後，被上訴人並未上訴，而不在本
    件審理範圍）。
　㈣按給付無確定期限者，債務人於債權人得請求給付時，經其
    催告而未為給付，自受催告時起，負遲延責任。其經債權人
    起訴而送達訴狀，與催告有同一之效力；又遲延之債務，以
    支付金錢為標的者，債權人得請求依法定利率計算之遲延利
    息；應付利息之債務，其利率未經約定，亦無法律可據者，
    週年利率為5%，此觀民法第229條第2項、第233條第1 項前
    段、第203條規定甚明。本件金錢賠償之給付係一無確定期
    限之給付，而本件民事起訴狀繕本於110年9月14日送達被告
    ，則被上訴人請求上訴人應給付自起訴狀繕本送達之翌日即
    110年9月15日起至清償日止，按週年利率5%計算之法定遲延
    利息，為有理由，應予准許。
　㈤至上訴人雖提出107年10月間及108年12月9日影片之逐字稿，
    然與本件被上訴人主張之事實無涉，自不足作為上訴人卸免
    其前述責任之依據，附此敘明。
五、綜上所述，被上訴人依侵權行為法律關係，請求上訴人給付
    80,000元，及自起訴狀繕本送達翌日即110年9月15日起（見
    原審卷第43頁）至清償日止，按週年利率5%計算之利息，為
    有理由，應予准許。原審為上訴人敗訴之判決，經核並無不
    合。上訴意旨指摘原判決不當，求予廢棄改判，為無理由，
    應駁回其上訴。
六、本件事證已臻明確，兩造其餘之攻擊或防禦方法及所用之證
    據，經本院斟酌後，認為均不足以影響本判決之結果，爰不
    逐一論列，附此敘明。
據上論結，本件上訴為無理由，依民事訴訟法第436條之1第3項
、第449條第1項、第463條、第78條，判決如主文。
中　　華　　民　　國　　111 　年　　8 　　月　　8 　　日
                  民事庭審判長法　官  黃梅淑
　　　　　　　　　
　　　　　　　　　            法  官　王翠芬　
　　　　　　　　　
　　　　　　　　　            法  官　李謀榮　　　　
以上正本係照原本作成。
本判決不得上訴。
中　　華　　民　　國　　111 　年　　8 　　月　　8 　　日
                              書記官　顏培容